【裁判字號】    99,上易,1193
【裁判日期】    990602
【裁判案由】    竊盜
【裁判全文】
臺灣高等法院刑事判決                99年度上易字第1193號
上  訴  人
即  被  告  丙○○
上列上訴人因竊盜案件，不服臺灣桃園地方法院99年度易緝字第
25號，中華民國99年4月14日第一審判決（起訴案號：臺灣桃園
地方法院檢察署96年度偵字第28719號），提起上訴，本院判決
如下：
    主  文
上訴駁回。
    理  由
一、按提起第二審之上訴，其上訴書狀應敘述具體理由，為第二
    審上訴必備之程式。此觀民國（下同）96年7月4日修正公布
    刑事訴訟法第361條第2項之規定甚明。倘上訴理由之敘述未
    合乎具體之要求者，其上訴即屬同法第362條前段所定「上
    訴不合法律上之程式」，第二審法院應依同法第367條前段
    之規定，以判決駁回之。至其理由之具體與否，屬第二審法
    院審查範圍，不在第一審法院命補正之列，上訴書狀如已敘
    述理由，無論其具體與否，即無待其補提理由書或命補正之
    問題。此與上訴書狀全未敘述上訴理由者，第一審法院依刑
    事訴訟法第361條第3項之規定，應定期間先命補正之情形，
    尚屬有別。又第二審上訴之目的，既在於請求撤銷、變更原
    判決，則所謂「具體理由」，自應就原判決如何足以撤銷、
    如何應予變更之「事實上」或「法律上」之具體根據，本於
    確實之訴訟資料暨原因事實之所出，逐一敘述、記載，必已
    具體指出原判決事實認定之所憑有如何之錯誤（如原判決所
    採之證據如何不具證據能力，所為證明力之判斷如何違背經
    驗、論理法則等），法律之適用（尤其實體法）有如何之違
    誤，形式上已足以動搖原判決使之成為不當或違法而得改判
    之事由；必要時並應提出有利於己之事證，期使第二審法院
    採納，俾為有利於上訴人之認定，始屬合法。上訴理由之敘
    述，應先合乎具體之要求，始有所敘述可取與否之實體審理
    與判斷之問題。是上訴人之上訴書狀雖敘述上訴理由，但僅
    泛言原判決認定事實錯誤、違背法令、量刑失之過重或輕縱
    等情詞，而未依上揭意旨指出具體事由，或形式上雖已指出
    具體事由，然該等事由縱使屬實，亦不足以認為原判決有何
    不當或違法，或其所陳之事由，與訴訟資料所載不相適合，
    或所指摘原判決之「不當」或「違法」根本不存在者，均應
    認其實質上並未符合具體之要件，庶符節制濫行上訴之立法
    意旨。
二、本件原審判決認定：被告丙○○前因恐嚇案件，經臺灣臺南
    地方法院判決處有期徒刑2年，刑後強制工作3年，後因免除
    強制工作，羈押折抵刑期68日，甫於民國96年6月6日因免予
    繼續執行出監，猶不知悔改，竟與同案被告蔡銘隆（業經原
    審法院判決確定）共同意圖為自己不法之所有，持客觀上足
    以對人之生命、身體安全構成威脅且具有危險性可供兇器使
    用之尖嘴鉗1支、自製開鎖T型工具4支，並由同案被告蔡銘
    隆在旁把風，被告丙○○下手之方式，於下列時地為下列行
    為：(一)民國96年7月初之某不詳時間，在桃園縣中壢市○
    ○○路○段111號前，竊取甲○○所有車號為7120—EW號自用
    小貨車車內之地圖2本、洗車卷15張、KTV會員卡1張得手。
    (二)另於96年8 月29日上午9 時許，在桃園縣龍潭鄉○○路
    336巷120弄前，竊取乙○○所有車號為5983—KA號之自用小
    客車，得手後取走車內之乙○○身分證1張、名片及數目不
    詳之零錢，並將該部小客車開往桃園縣龍潭鄉○○路46號前
    棄置等情，業據業據被告丙○○於原審審理時自白不諱，核
    與被害人甲○○、乙○○之指述相符，並有車輛失竊資料個
    別查詢報表、扣押物品清單、贓物領據在卷可稽，足認被告
    自白與事實相符，應可採信。查被告行竊時所攜帶之尖嘴鉗
    及自製開鎖T型工具等物，均屬金屬材質，前端均屬尖銳，
    客觀上均足以對人之生命、身體構成危害，當屬刑法第321
    條第1項第3款所稱之兇器。核被告丙○○所為，係犯刑法第
    321條第1項第3款之加重竊盜罪。被告丙○○與同案被告蔡
    銘隆就上開加重竊盜犯行間，有犯意聯絡與行為分擔，為共
    同正犯。被告所犯數罪，犯意各別，行為互殊，應分論併罰
    之。經查，被告前因恐嚇案件，經臺灣臺南地方法院判決處
    有期徒刑2年，刑後強制工作3年，後因免除強制工作，甫於
    96年6月6日因免予繼續執行出監，有臺灣高等法院被告前案
    紀錄表一份可按，其於有期徒刑執行完畢後，五年內故意再
    犯本件有期徒刑之罪，為累犯，應依法加重其刑。爰審酌被
    告時值壯年，不思以正途賺取財物，而侵害他人之財產權，
    惟被告所竊得之財物價值非鉅，且已發還被害人，犯後坦承
    犯行，態度尚屬良好，參與之程度，暨其素行、手段、生活
    狀況、智識程度等一切情狀，分別量處有期徒刑8月、9月，
    並定其應執行刑為有期徒刑11月，另說明扣案之尖嘴鉗1支
    及自製開鎖T型工具4支，均係被告丙○○所有且供犯罪所用
    之物，業經被告丙○○、同案被告蔡銘隆於警詢中供承無訛
    ，應依刑法第38條第1項第2款宣告沒收。經查原審判決已詳
    敘其所憑證據、認定理由，從形式上觀察，原審判決並無違
    背經驗法則、論理法則等違背法令之情形，對於被告之量刑
    亦稱允恰，並無過重失衡之情形。
三、被告丙○○不服原審判決，提起上訴意旨指陳：本案肇因於
    被告從台東服刑完畢，缺乏旅費及生活所需，一時糊塗所犯
    ，事後深感悔悟，並自創包子公司，認真工作，未有任何犯
    罪行為，八八水災期間加入救災行列，誠心悔改向善，被告
    為家中獨子，母親年邁無法工作，惟賴被告支持扶養，被告
    如長期入監服刑，家中生活頓失依靠，被告犯罪後坦承犯行
    ，態度良好，所竊財物價值非鉅，均已發還被害人，狀請鈞
    院酌量減輕刑責云云。惟查：量刑之輕重，屬審理法院得依
    職權自由裁量之事項，茍於量刑時，已依行為人之責任為基
    礎，並斟酌刑法第57條各款所列情狀，而未逾越法定範圍，
    並具妥當性及合目的性，符合罪刑相當原則，即不得遽指為
    違法，此觀最高法院72年度台上字第6696號判例意旨自明。
    本件原判決於量刑時，已依上揭規定，審酌被告如上之犯罪
    情狀，而量處如上所揭之罪刑，既未逾越法定刑度，亦未濫
    用其自由裁量之權限，刑度亦屬妥適，且具妥當性及合目的
    性，符合罪刑相當原則，核無不當或違法之情形。被告上訴
    意旨所指犯罪後態度良好，竊得財物價值非鉅，已發還被害
    人等情，原判決均已審酌，另被告之家庭、經濟狀況，固值
    同情，惟非合法上訴依據。此外，被告上訴理由並未依據卷
    內既有訴訟資料或提出新事證，指摘或表明第一審判決有何
    採證認事、用法或量刑等足以影響判決本旨之不當或違法，
    而構成應予撤銷之具體事由，即與刑事訴訟法第361條第2項
    所稱「具體理由」尚非相當。揆諸首揭規定，本件上訴自屬
    不合法律上之程式，應予駁回，並不經言詞辯論為之。
據上論斷，應依刑事訴訟法第367條前段、第372條，判決如主文
。
中    華    民    國    99    年    6    月      2    日
                  刑事第十八庭審判長法  官  吳鴻章
                                    法  官  曾淑華
                                    法  官  汪梅芬
以上正本證明與原本無異。
不得上訴。
                                    書記官  劉寶鈴
中    華    民    國    99    年    6     月    3     日

司法院資訊處製作；財團法人民間司法改革基金會備份。
